臺灣高等法院高雄分院刑事判決　　　　　　　　　　九十一年度上易字第九五六號
　　上訴人即被告　乙○○
　　上訴人即被告　甲○○
　　選任辯護人　　袁貴群
右上訴人因傷害案件，不服臺灣屏東地方法院九十一年度易字第四一七號中華民國九
十一年五月二十八日第一審判決（起訴案號：臺灣屏東地方法院檢察署九十年度偵字
第四三四三、四五九五號），提起上訴，本院判決如左：
      主  文
原判決撤銷。
甲○○、乙○○傷害人之身體，各處拘役伍拾伍日，如易科罰金，均以佰元折算壹
日，均緩刑貳年。
      事   實
一、乙○○與甲○○係鄰居關係，於民國九十年六月二十四日上午十一時許，甲○○
    至屏東縣車城鄉○○村○○路三之一號乙○○住處之隔壁，替叔父陳進忠修理其
    住處二樓屋簷排水管堵塞問題，乙○○因不滿陳進忠二樓屋頂每逢下雨排水直貫
    其一樓屋頂，乃出言要求甲○○須將排水管徹底修好，甲○○認其口氣不佳，乃
    故意答稱伊不願將排水管修好等語，乙○○因而心生不悅而與甲○○發生嚴重口
    角衝突，乙○○氣憤之餘，竟基於傷害人身體之故意，右手持三分之一形磚磈，
    左手持一完整磚頭，攻擊甲○○之頭部。甲○○不甘示弱，亦基於傷害人身體之
    故意，出手毆打乙○○之頭部，及以腳踢乙○○之胸部，雙方並扭打在地，嗣經
    鄰人劉宏清勸阻拉離始罷手，甲○○因而受有頭部外傷及裂傷併縫一針，乙○○
    則受有左頰擦傷一處、右前膊部擦傷二處、左前膊部擦傷二處、兩下肢擦傷多處
    、左眼眶、左下頜及後枕部挫傷、胸部及腹部挫傷、兩前臂及兩手擦傷等傷害。
二、案經甲○○、乙○○分別訴由屏東縣警察局恆春分局報請，及甲○○另訴由臺灣
    屏東地方法院檢察署檢察官偵查起訴。
    理  由
一、訊據上訴人即被告乙○○、甲○○固均坦承於右揭時地，雙方確有發生肢體衝突
    之事實，惟均矢口否認有傷害之犯行，被告乙○○辯稱：伊有持磚磈丟甲○○，
    但沒有丟到他云云，被告甲○○則辯稱：是乙○○先拿磚磈砸伊，伊才與他扭打
    在地的云云。經查：右揭被告乙○○、甲○○二人相互之傷害事實，己據告訴人
    （即被告）甲○○、乙○○迭次在偵審中分別指訴甚詳。且據被告乙○○、甲○
    ○二人於警詢、偵查中分別對於右揭傷害之犯罪事實均坦承不諱，被告乙○○於
    警詢時供稱：我跟他講要處理好，他卻說我偏偏不要，我才生氣並持磚塊砸他的
    ，我右手持磚磈砸他的頭部左陽穴部分（參九十年六月二十九日警訊筆錄），偵
    查中復供稱：我只有持磚塊砸他頭部一下而已（九十年偵字第四五九五號偵查卷
    第七頁）；而被告甲○○於警詢時亦供稱：他右手持磚塊從我頭部左方砸過來，
    我被砸傷後，他左手亦持磚塊揮過來，我馬上反應閃開後，我跟乙○○開始拉扯
    ，我亦回手揮拳打他，直到被鄰居拉走（參九十年六月二十八日警訊筆錄），偵
    查時復供稱：我當時還手是為了防止他攻擊我，後我二人有發生扭打，是在上面
    發生扭打，到地上時他將磚頭砸向我，且罵三字經（參九十年偵字第四三四三號
    偵查卷第二十八頁反面）各等語，再參酌證人即在場目擊之劉宏清於偵查時證稱
    ：甲○○當時在樓頂爬鋁梯修補鐵皮，乙○○在樓下，他二人當時就發生口角，
    後來乙○○從他家爬上他自己家樓頂，當時我看見他右手持一磈三分之一磚磈，
    左手持一完整磚頭，甲○○以左手擋住乙○○的右手，右手抓被告之左手，後來
    他二人均因屋頂地滑均摔在屋頂，乙○○丟磚頭時，我就跟上去要勸架，當時甲
    ○○已流血了（參九十年偵字第四三四三號偵查卷第十三頁）等語，足認被告二
    人於警訊、偵查中之自白堪認與事實相符，其二人事後所為上開辯解顯係卸責之
    詞，自無足採。復參之，被告甲○○所受之傷害係「頭部外傷及裂傷併縫一針」
    ，而被告乙○○所受之傷害為「左頰擦傷一處、右前膊部擦傷二處、左前膊部擦
    傷二處、兩下肢擦傷多處、左眼眶、左下頜及後枕部挫傷、胸部及腹部挫傷、兩
    前臂及兩手擦傷」等情，並有財團法人恆春基督教醫院診斷證明書、恒春高外科
    診所驗傷診斷書、南門醫院驗傷診斷書在卷可稽。此外，復有現場之照片九幀在
    卷可佐，本件事證已臻明確，被告犯行均堪認定。
二、核被告乙○○、甲○○二人所為，均分別係犯刑法第二百七十七條第一項之普通
    傷害罪。
三、原審予論罪科刑，固非無見，惟查科刑之判決書，應於理由內記載科刑時就刑法
    第五十七條或第五十八條規定事項所審酌之情形，為刑事訴訟法第三百十條第三
    款所明定。本件第一審判決係審酌被告二人犯後態度不佳等一切情狀，均量處有
    期徒刑五月。而刑法第五十七條第十款所稱犯罪後之態度，即包括被告犯罪後，
    因悔悟或與被害人和解，被害人已不追究等情形。本件被告乙○○、甲○○於原
    審判決後二人已相互達成和解，並均具狀表明不願追究對方，請求撤回告訴等語
    ，有撤回告訴狀二份在卷可稽，足徵被告犯罪後之態度與原審比較，已然不同。
    原審未及審酌本件科刑之上開有關情狀，尚有未妥。被告甲○○、乙○○之上訴
    意旨均矢口否認有傷害對方犯行，雖無足取，然原審判決既有前揭可議之處，自
    應由本院予撤銷改判。爰審酌被告二人均無犯罪前科紀錄，有台灣高等法院被告
    全國前案紀錄表在卷可稽，其等二人僅因細故起爭執竟因一時衝動而動手互毆、
    二人分別所受之傷害尚非重，及犯後雙方已和解，並分別具狀表明不願追究對方
    刑責，願撤回告訴之意，有撤回告訴狀二份附卷可稽等一切情狀，分別量處被告
    甲○○、乙○○如主文二項所示之刑，並諭知易科罰金之折算標準。末查，被告
    甲○○、乙○○均前未曾受有期徒刑以上刑之宣告，已如前述，本件係因一時衝
    動偶發犯罪，犯後在本院審理中已分別具狀表明不願追究對方刑責，本院認被告
    二人所宣告之刑以暫不執行為適當，爰併予各宣告緩刑二年，以啟自新。
據上論結，應依刑事訴訟法第三百六十九條第一項前段、第三百六十四條、第二百九
十九條第一項前段，刑法第二百七十七條第一項、第四十一條第一項、第七十四條第
一款、罰金罰鍰提高標準條例第一條前段、第二條，判決如主文。
本案經檢察官郭振昌到庭執行職務。
中    華    民    國        九十一      年      八      月     十四     日
                              臺灣高等法院高雄分院刑事第三庭
                                  審判長法官  謝宏宗
                                        法官  陳中和
                                        法官  莊崑山
右正本證明與原本無異。
不得上訴。
                                      書記官  邱麗莉
中    華    民    國        九十一      年      八      月     十六     日
附錄：本判決論罪科刑法條：
刑法第二百七十七條第一項第一項
傷害人之身體或健康者，處三年以下有期徒刑，拘役或一千元以下罰金。
                                                                      Ｈ
